【裁判字號】    97,簡上,179
【裁判日期】    980805
【裁判案由】    給付貨款等
【裁判全文】
臺灣臺南地方法院民事判決             97年度簡上字第179號
上 訴 人    甲○○
被上訴人    吳雅宜即優佳寶實業社
訴訟代理人  乙○○
上列當事人間請求給付貨款等事件，上訴人對於民國97年10月13
日本院臺南簡易庭97年度南簡字第1683號第一審判決提起上訴，
本院於民國97年7月22日言詞辯論終結，判決如下：
    主      文
上訴駁回。
第二審訴訟費用新臺幣貳仟玖佰捌拾伍元由上訴人負擔。
    事實及理由
一、本件上訴人起訴主張：
（一）被上訴人自民國96年9月間起陸續向上訴人購買布料，貨
      款共計新台幣（下同）205,495元，迄今尚積欠貨款
      187,952元。被上訴人吳雅宜為清償其父親乙○○於96年
      間向原告借款之債務，簽發如附表所示之支票（下稱系爭
      支票）以清償上開借款，詎屆期提示，竟不獲兌現。為此
      ，爰依買賣及票據之法律關係，提起本件訴訟。
（二）被上訴人之父親與上訴人間從事布匹買賣多年，均由被上
      訴人父親乙○○親自下訂單訂購或及收受貨品，支付貨款
      也均由被上訴人父親乙○○親自交付，95年12月至96年7
      月間被上訴人父親乙○○均以千大御企業有限公司 (下稱
      千大御公司)名義向上訴人訂購布匹，亦由被上訴人父親
      乙○○簽收無誤，經結算至96年7月共積欠貨款167,457元
      ，因被上訴人父親乙○○尚未結清積欠之貨款，又於96年
      9月向上訴人訂購布匹，上訴人原擬拒絕出售，係被上訴
      人父親乙○○保證若上訴人同意以被上訴人名義購貨，保
      證包含千大御公司貨款一併結清，上訴人始同意出貨，被
      上訴人至今不僅貨款未付，交付票據亦未兌現，經上訴人
      一直催告清償事宜，被上訴人父親乙○○方分5期交付款
      項，惟交付金額仍不足清償全部款項。
（三）按「對於一人負擔數宗債務，而其給付之種類相同者，如
      清償人所提出之給付，不足清償全部債額時，依民法第
      322條之規定，原應由清償人於清償時，指定其應抵充之
      債務，非債權人所得任意充償某宗債務。」（最高法院44
      年台上字第923號判例參照）；次按民法第322條規定：「
      清償人不為前條之指定者，依左列之規定，定其應抵充之
      倩務：一、債務已屆清償期者儘先抵充。二、債務均已屆
      清償期或均未屆清償期者，以債務之擔保最少者，儘先抵
      充，擔保相等者，以債務人因清償而獲益最多者，儘先抵
      充，獲益相等者，以先到期之債務，儘先抵充。」系爭還
      款之金額係由乙○○交給上訴人，而非被上訴人吳雅宜本
      人所給付，乙○○就渠為千大御公司業務乙事不爭執（上
      訴人仍認乙○○為千大御公司實際負責人），自有代表千
      大御公司清償債務之權，既乙○○給付上訴人上開金額時
      ，並未指定清償之債務，且乙○○向上訴人借款185,000
      元時，有提出被上訴人吳雅宜所簽發之支票供擔保，依前
      揭判例及民法第322條第1項第2款規定，自應認定乙○○
      所清償之債務為「無擔保」之千大御公司貨款。而且千大
      御公司不僅於97年4月16日變更負責人，現亦無對外營業
      ，若被上訴人父親乙○○交付之貨款不能抵充千大御公司
      積欠之貨款，將造成上訴人對千大御公司債權無從求償；
      退萬步言，上訴人父親乙○○分期給付貨款時並未主張抵
      充何筆債務，上訴人在起訴時亦將千大御公司積欠貨款結
      算後餘額17,543元抵充被上訴人貨款，依據民法第322條
      第1項規定債務已屆清償期者，儘先抵充。
（四）另本院審理期間，被上訴人之代理人乙○○否認千大御公
      司與優佳寶實業社擔任任何職務，乙○○自認只是從事打
      雜工作，前開之事業體均與其無關，上訴人因與乙○○產
      生商務糾紛，為求自保，係私自錄下與乙○○相關對話，
      經翻譯後發現乙○○自始均說謊，誤導本院之判斷，使上
      訴人深覺受騙。
（五）起訴聲明：被上訴人應給付上訴人372,952元，及其中
      185,000元自96年12月27日起至清償日止，按年息百分之6
      計算之利息，其中187,952元自起訴狀繕本送達之翌日起
      至清償日止，按年息百分之5計算之利息。原審判決被上
      訴人應給付上訴人166,900元，及自97年8月27日起至清償
      日止，按年息百分之五計算之利息。並駁回上訴人本於票
      據關係請求給付185,000元及法定遲延利息部分之請求。
      關於上訴人本於買賣關係請求之貨款部分即166,900元，
      及該部分按年息百分之五計算之利息部分因上訴人未聲明
      不服而告確定，關於原審判決上訴人本於票據關係敗訴部
      分，上訴人提起上訴，並聲明：原判決不利上訴人部份廢
      棄；上開廢棄部分，被上訴人應給付上訴人185,000元及
      自96年12月27日起至清償日止，按週年利率百分之6計算
      之利息。
二、被上訴人則以：千大御公司的事情與被上訴人之代理人乙○
    ○無關，要找負責人丙○○，雖當初是乙○○叫貨，但是因
    乙○○與丙○○是同學，丙○○人在臺北，所以請乙○○幫
    渠處理公司事務。乙○○陸陸續續還185,00O元就是要銷這
    張支票，上訴人所以沒有交還支票，是因為後面的貨款即原
    審確認的166,900元部分不清楚，所以先把支票壓著等語，
    資為抗辯。並聲明：請求駁回上訴。
三、本件經依民事訴訟法第270條之1第1項第3款規定，整理並協
    議兩造不爭執事項暨簡化爭點為：
（一）兩造不爭執之事實：
      1.上訴人持有被上訴人簽發面額185,000元，票據號碼為
        AD0000000、發票日96年9月7日之支票一紙。
      2.被上訴人之代理人乙○○分別於96年9月18日、96年9月
        28日、96年10月3日、96年11月15日、96年11月30日各
        交付上訴人35,000元、35,000元、40,000元、30,000元
        、45,000元，共計185,000元。
      3.優佳寶實業社積欠上訴人之購布款，兩造同意以
        166,900元計算。
（二）兩造爭執事項：被上訴人自96年9月18日起至同年11月30
      日止共交付原告之185,000元，是否用以清償系爭票款？
四、按「當事人主張有利於己之事實者，就其事實有舉證之責任
    。但法律別有規定，或依其情形顯失公平者，不在此限。」
    民事訴訟法第277條定有明文。次按「對於一人負擔數宗債
    務，而其給付之種類相同者，如清償人所提出之給付，不足
    清償全部債額時，依民法第322條之規定，原應由清償人於
    清償時，指定其應抵充之債務，非債權人所得任意充償某宗
    債務。」（最高法院44年台上字第923號判例參照）據此，
    足知債務人對於一人負擔數宗債務，其清償不足清償全部債
    額時，得於清償時指定抵充之債務，即抵充之指定權在於債
    務人。查本件上訴人對於被上訴人之父乙○○有陸續清償伊
    18 5,000元乙節並不爭執，雖抗辯：該款項係用以清償千大
    御公司積欠上訴人之貨款云云，惟為被上訴人所否認，則上
    訴人自應就此有利於己之事實負舉證責任。經查：
（一）本件被上訴人自96年9月18日起至同年11月30日止共交付
      原告之185,000元，該數額與系爭支票之票面金額相同，
      被上訴人抗辯其於清償時有指定該款項係用以清償系爭票
      款，應可採信。
（二）上訴人固提出印有「千大御企業有限公司乙○○」之名片
      為證，並以千大御公司之營利事業登記地址設在被上訴人
      之父乙○○住處及千大御公司之現任負責人為乙○○之弟
      吳慶裕，主張乙○○即為千大御公司之實際負責人，惟查
      ：
      1.依該營利事業查詢資料記載千大御公司於96年8月15日
        以前之負責人為「丙○○」，96年8月15日以後之負責
        人則為「吳慶裕」，均非「乙○○」，有營利事業登記
        資料為證。
      2.另千大御公司之營利事業登記地址係設在台南市○○路
        ○段53巷13號，與被上訴人之營利事業登記地址係設在
        台南市○區○○里○○路129號1樓並不相同，上訴人雖
        又主張千大御公司製造工廠在台南縣永康市○○路26巷
        74-14號，與被上訴人優佳寶公司之辦公處所同一，惟
        為被上訴人所否認，上訴人復未提出任何證據以實其說
        ，自難憑採。更何況多家公司商號借用或租用他人住所
        設為其營業處所，於現今社會，亦比比皆是，本院自難
        僅以被上訴人與千大御公司辦公處所同一，即認被上訴
        人父親乙○○為千大御公司之實際負責人。
（三）綜上，上訴人主張乙○○為千大御公司之實際負責人云云
      ，要不足採。而被上訴人之代理人既非千大御公司之負責
      人，在被上訴人及其代理人資力不足之情形下，衡情被上
      訴人及其代理人應會將上開款項優先用以清償系爭票款，
      以維護被上訴人之信用，而不會將上開款項優先用以清償
      非由被上訴人或其代理人擔任負責人之千大御公司積欠上
      訴人之貨款。據此，上訴人主張上開款項並未指定清償何
      債務云云，亦不足採。
（四）至於上訴人固提出其與被上訴人父親乙○○間之對話錄音
      光碟及錄音紀錄各一份為證，惟該錄音係在乙○○所不知
      情之情況下竊錄，竊錄者於設問難免誤導，其對話內容，
      本不得作為證據。縱觀該對話內容，均是討論關於千大御
      公司之負債應如何處理，亦無隻字片語提到被上訴人父親
      乙○○所交付185,000元係用以清償千大御公司貨款之情
      事，是該錄音紀錄亦不足為上訴人有利之認定。
六、綜上所，本件被上訴人抗辯其父乙○○清償185,000元係清
    償系爭票款，堪予採信，而上訴人所舉證據均不足以證明被
    上訴人之父乙○○所清償之185,000元即係用以清償千大御
    公司積欠上訴人之貨款。從而，上訴人本於票據之法律關係
    ，請求被上訴人給付上訴人185,000元，及自起訴狀繕本送
    達翌日起至清償日止，按年息百分之五計算之利息，為無理
    由，不應准許。原審為上訴人敗訴之判決，並無不合。上訴
    意旨指摘原判決不當，求予廢棄改判，為無理由，應予駁回
    。
七、末按法院為終局判決時，應依職權為訴訟費用之裁判；又訴
    訟費用，由敗訴之當事人負擔，民事訴訟法第87第1項、第
    78條分別定有明文，本件上訴人上訴為無理由，第二審訴訟
    費用即裁判費2,985元，爰依民事訴訟法第87條第1項裁判如
    主文第二項所示。
八、因本案事證已臻明確，兩造其餘主張陳述及所提之證據，均
    毋庸再予審酌，附此敘明。
九、據上論結，本件上訴為無理由，依民事訴訟法第436條之1第
    3項、第449條第2項、第78條、第87條第1項，判決如主文。
中    華    民    國    98    年    8    月    5     日
                  民事第二庭    審判長法  官  林念祖
                                      法  官  田玉芬
                                      法  官  李杭倫
以上正本證明與原本無異
不得上訴。
中    華    民    國    98    年    8    月    5     日
                                書記官  蔡曉
不得上訴。
附表：
      ┌────┬─────┬─────┬──────┐
      │        │          │          │            │
      │發票日  │票載金額  │ 票據號碼 │ 提  示  日 │
      ├────┼─────┼─────┼──────┤
      │96.9.7  │185000元  │AD0000000 │  96.12.27  │
      └────┴─────┴─────┴──────┘


司法院資訊處製作；財團法人民間司法改革基金會備份。
